臺灣臺中地方法院民事判決　九十一年度訴字第九二四號
　　原　　　告　　泛亞商業銀行股份有限公司
　　法定代理人　　甲○○
　　訴訟代理人　　乙○○
　　被　　　告　　丙○○
　　兼訴訟代理人　丁○○
右當事人間撤銷贈與等事件，本院判決如左：
    主      文
被告丁○○、丙○○於民國八十九年十一月二十日就如附表所示之不動產，所為之贈
與行為及民國八十九年十月二十七日之所有權移轉契約應予撤銷。
被告丙○○應就前項不動產以夫妻贈與為原因，於民國八十九年十一月二十日所為之
所有權移轉登記，予以塗銷。
訴訟費用由被告負擔。
    事      實
一、原告方面：
(一)聲明：如主文所示。
(二)陳述：
  1.訴外人東峰玻璃股份有限公司（以下簡稱東峰公司）於民國八十七年一月八日向
    原告借款新臺幣（下同）七百八十萬元，嗣後於八十八年四月六日邀被告丁○○
    為連帶保證人，訴外人東峰公司自九十年一月八日起即未依約還款，經原告向台
    灣台中地方法院及台灣南投地方法院聲請核發支付命令確定在案，屢經催討，仍
    未見償付。
  2.被告丁○○將原有如附表所示之不動產，為逃避對原告債務之履行責任，竟於八
    十九年十一月二十日，將上開不動產贈與被告丙○○，並辦理移轉登記在案。被
    告丁○○積欠原告債務高達三百八十二萬八千三百八十九萬元，除訴之聲明所示
    之不動產外，已無其他財產可供清償，惟為逃避原告債務之履行責任，將上開不
    動產無償贈與其妻即被告丙○○，並辦理所有權移轉登記完畢，足見被告丁○○
    之贈與行為有害於原告之債權，故依民法第二百四十四條之規定聲請法院撤銷其
    所為之贈與行為及所有權移轉行為。
  3.被告間之贈與行為既應撤銷，則其所為之所有權移轉登記亦應塗銷，為保全原告
    之債權，爰代位債務人即被告丁○○請求被告丙○○予以塗銷所有權移轉登記。
(三)證據：提出借據二份、支付命令及其確定證明書影本各二份、土地及建物謄本三
    份為證。
二、被告方面：
(一)聲明：原告之訴駁回。
(二)陳述：被告丁○○確實除如附表所示之不動產外，無其他財產可供清償。但之所
    以將系爭不動產移轉登記於被告丙○○名下，乃一方面為節稅，另一方面係因被
    告丁○○曾經積欠被告丙○○之父郭炳焰（即被告丁○○之岳父）一百七十萬元
    之借款金額，而將如附表所示之不動產過戶於被告丙○○名下，以作為抵債之方
    式。
(三)證據：提出台中市大里市農會活期帳戶影本一份為證。
    理      由
一、原告起訴主張訴外人東峰公司向原告借款七百八十萬元，嗣後並邀被告丁○○為
    連帶保證人，訴外人東峰公司未依約還款，經原告向法院聲請核發支付命令確定
    在案，屢經催討，仍未見償付。被告丁○○將原有如附表所示之不動產，為逃避
    對原告債務之履行責任，竟將上開不動產贈與被告丙○○，並辦理移轉登記在案
    。被告丁○○積欠原告債務高達三百八十二萬八千三百八十九萬元，除訴之聲明
    所示之不動產外，已無其他財產可供清償，惟為逃避原告債務之履行責任，將上
    開不動產無償贈與其妻即被告丙○○，並辦理所有權移轉登記完畢，足見被告丁
    ○○之贈與行為有害於原告之債權，故依民法第二百四十四條之規定聲請法院撤
    銷其所為之贈與行為及所有權移轉行為。被告間之贈與行為既應撤銷，則其所為
    之所有權移轉登記亦應塗銷，為保全原告之債權，爰代位債務人即被告丁○○請
    求被告丙○○予以塗銷所有權移轉登記等語。被告則以其將系爭不動產移轉登記
    於被告丙○○名下，乃一方面為節稅，另一方面係因被告丁○○曾經積欠被告丙
    ○○之父郭炳焰一百七十萬元之借款金額，而將如附表所示之不動產過戶於被告
    丙○○名下，以作為抵債之方式等語以資抗辯。
二、查原告主張訴外人東峰公司於八十七年一月八日向原告借款七百八十萬元，嗣後
    於八十八年四月六日邀被告丁○○為連帶保證人，訴外人東峰公司自九十年一月
    八日起即未依約還款，經原告向台灣台中地方法院及台灣南投地方法院聲請核發
    支付命令確定在案，屢經催討，仍未見償付。被告丁○○於八十九年十一月二十
    日，將上開不動產贈與被告丙○○，並辦理移轉登記在案。被告丁○○積欠原告
    債務高達三百八十二萬八千三百八十九萬元，除訴之聲明所示之不動產外，已無
    其他財產可供清償等情，提出借據二份、支付命令及其確定證明書影本各二份、
    土地及建物謄本三份為證，被告對上開事實復不爭執，堪信屬實。
三、被告抗辯：被告丁○○之所以將系爭不動產移轉登記於被告丙○○名下，乃一方
    面為節稅，另一方面係因被告丁○○曾經積欠被告丙○○之父郭炳焰（即被告丁
    ○○之岳父）一百七十萬元之借款金額，而將如附表所示之不動產過戶於被告丙
    ○○名下，以作為抵債之方式云云，固提出台中市大里市農會活期帳戶影本一份
    為證。惟查，被告丁○○於八十九年十一月二十日將如附表所示之不動產登記於
    被告丙○○名下，其登記原因係記載為夫妻贈與，此有原告提出之土地及建物謄
    本三份為證，次查，被告所提出之台中市大里市農會活期帳戶影本一份，其上關
    於活期存款存摺之戶名為東峰公司，並非被告丙○○之父郭炳焰，尚難認為係其
    與被告丁○○間有何資金往來，更何況僅憑活期存款存摺之記錄，亦無法推認被
    告丙○○之父郭炳焰與被告丁○○即有借貸關係，被告為上開抗辯，復未能具體
    舉證以實其說，尚難認為其所辯為可採。
四、按債務人所為之無償行為，有害及債權者，債權人得聲請法院撤銷之，民法第二
    百四十四條第一項規定，查被告丁○○除如附表所示之不動產，已無其他財產可
    供清償其對原告所欠之債務，而其就僅有之不動產贈與被告丙○○，將使其本身
    陷於無資力而致原告之債權有不能受償之虞，則揆之前揭說明，原告即得對前開
    贈與之債權行為及前開土地移轉之物權行為行使撤銷權。從而，原告依債權人撤
    銷權之法律關係，訴請撤銷被告間贈與之債權行為及移轉之物權行為，於法洵屬
    有據，自應准許。再按，撤銷權兼具有形成權及請求權之性質，其行使除得撤銷
    債務人所為詐害債權之行為外，如債務人已據而履行該詐害行為之內容時，債權
    人並得請求受益人回復原狀，因此原告於本件併請求被告丙○○塗銷前開土地移
    轉之登記，亦屬依法有據，併應准許之。
五、據上論結，原告之訴為有理由，依民事訴訟法第七十八條、第八十五條第一項前
    段，判決如主文。
中　　　華　　　民　　　國　　九十一　　年　　　五　　　月　　 三  　　 日
                                    臺灣臺中地方法院民事第三庭
~B法　　　官　許石慶
右為正本係照原本作成
如不服本判決，應於判決送達後二十日內，向本院提出上訴狀。
中　　　華　　　民　　　國　　九十一　　年　　　五　　　月　　 三　　　 日
~B法院書記官
